【裁判字號】    97,交上訴,556
【裁判日期】    970924
【裁判案由】    過失致死
【裁判全文】
臺灣高等法院臺南分院刑事判決       97年度交上訴字第556號
上  訴  人  臺灣雲林地方法院檢察署檢察官
被      告  乙○○
上列上訴人因被告過失致死案件，不服臺灣雲林地方法院97年度
交訴字第10號中華民國97年4月14日第一審判決（起訴案號：臺
灣雲林地方法院檢察署97年度偵字第1168號），提起上訴，被告
為有罪陳述，本案行簡式審判程序，本院判決如下：
    主  文
上訴駁回。
乙○○緩刑貳年，並應為附表所示之事項。
    事  實
一、乙○○以種植、販售農作物為業，而駕駛大貨車運送蔬菜為
    其附隨業務，為從事業務之人。乙○○於民國（下同）97年
    1月24日中午12時10分許 ，駕駛車牌號碼140-SP號大貨車，
    沿雲林縣虎尾鎮○○里○○道路由南往北方向行駛，行經該
    路段仁和60號電桿旁交岔路口時，本應注意車前狀況，隨時
    採取必要之安全措施，且應注意車輛行經無號誌之交岔路口
    時，應減速慢行，作隨時停車之準備，而按當時天候陰、日
    間有自然光線，柏油路面乾燥、無缺陷、道路無障礙、視距
    良好，並無不能注意之情形，詎竟疏未注意車前狀況，且未
    減速慢行反超速行駛，即貿然進入該交岔路口，適有吳清造
    騎乘車牌號碼NUK-112號重型機車 ，行經該無號誌交岔路口
    ，亦疏未注意左方車應暫停讓右方車先行之規定，亦貿然沿
    該交岔路口由西往東方向行駛而來，迨乙○○發覺時已煞避
    不及，乙○○所駕駛之大貨車左前車頭撞及吳清造所騎乘之
    機車右側車身，吳清造因而人車倒地，受有肺挫傷、呼吸衰
    竭、頸椎骨折、肋骨骨折、外傷性氣血胸、休克等傷害，經
    送醫急救，仍因血氣胸於97年1月27日下午3時10分許死亡。
    乙○○於肇事後，在未被有偵查犯罪職權之機關或公務員知
    悉前，不逃避接受裁判，於警方前往現場處理時，當場承認
    為駕駛人，因而自首接受裁判。
二、案經臺灣雲林地方法院檢察署檢察官相驗後簽分偵查起訴。
    理  由
一、認定犯罪所憑之證據及理由
（一）上開犯罪事實，業據被告於本院審理時坦承不諱，被告並
      為認罪之答辯（見本院卷97年9月10日筆錄）。
（二）證人即告訴人甲○○之證述（相字卷27至28、43、46頁，
      原審卷11至12、17頁）。
（三）有現場照片23張、道路交通事故現場圖、道路交通事故調
      查報告表(一)、(二)、雲林縣警察局虎尾分局道路交通事故肇
      事人自首情形紀錄表、車牌號碼140-SP號大貨車車籍查詢
      資料及行照各1份 、台灣省嘉雲區車輛行車事故鑑定委員
      會鑑定意見書、台灣省車輛行車事故覆議鑑定委員會函在
      卷可稽（相字卷5至21、33、35至39頁，本院卷32至34、
      51頁）。
（四）被害人吳清造因本件車禍受有肺挫傷、呼吸衰竭、頸椎骨
      折、肋骨骨折、外傷性氣血胸、休克等傷害，經送醫急救
      ，仍因血氣胸於97年1月27日下午3時10分許死亡，有財團
      法人長庚紀念醫院嘉義分院97年1月27日診斷證明書 、臺
      灣雲林地方法院檢察署97年1月28日相驗筆錄 、相驗屍體
      證明書、檢驗報告書各1份等附卷可稽（見相字卷29、30
      、40至59頁）。
（五）按汽車駕駛時，駕駛人應注意車前狀況，並隨時採取必要
      之安全措施；又車輛行至無號誌之交岔路口，應減速慢行
      ，作隨時停車之準備 ，道路交通安全規則第94條第3項、
      第93條第1項第2款分別定有明文。被告為汽車駕駛人，駕
      駛大貨車行經上開地點，自應注意上開道路交通安全規則
      之規定，且肇事當時天候陰、日間有自然光線，柏油路面
      乾燥、無缺陷、道路無障礙、視距良好等情，有前揭道路
      交通事故調查報告表在卷可按，則依當時情形，被告並無
      不能注意之情事，竟疏未注意，肇致本件車禍，自屬有過
      失。被害人騎乘重型機車，亦疏未注意左方車應暫停讓右
      方車先行之規定，對於本件車禍之發生與有過失，然此仍
      不能解免被告過失之成立。且被害人因本案車禍而死亡，
      被告之過失行為與被害人之死亡結果間具有相當因果關係
      。本件事證明確，被告犯行洵堪認定。
二、論罪科刑之理由
（一）核被告所為，係犯刑法第276條第2項之業務過失致人於死
      罪。被告於上開犯行未被任何有偵查犯罪職權之公務員發
      覺前，不逃避接受裁判，於警方據報前往現場處理時，當
      場承認其為駕駛人，因而自首接受裁判，有雲林縣警察局
      虎尾分局道路交通事故肇事人自首情形紀錄表1紙在卷可
      考（相字卷33頁），依刑法第62條前段規定減輕其刑。
（二）原審依上開事證，適用前述法律，並審酌被告過失之程度
      ，肇致被害人吳清造死亡之結果，並對其家屬造成無可彌
      補之創傷，犯後坦承犯行等一切情狀，量處被告有期徒刑
      6月，並諭知易科罰金之折算標準。經核認事用法均無不
      合，量刑亦屬妥當，檢察官上訴指摘原判決量刑過輕，為
      無理由，應予駁回。
三、又緩刑宣告，得斟酌情形，命向被害人支付相當數額之財產
    及非財產上之損害賠償，刑法第74條第2項第3款定有明文。
    本院審酌被告前此未曾受有期徒刑以上之宣告，於本院審理
    中，與被害人家屬調解成立，調解內容為被告願意給付新台
    幣（下同）七十萬元，除於調解當場給付三十萬元外，其餘
    四十萬元 ，自97年9月起至98年4月止，於每月20日給付5萬
    元，如一期未付，視為全部到期，此有調解書一紙附卷可稽
    （見本院卷48頁），為加強被告自動履行前述調解內容之決
    心，爰就前述調解內容尚未履行之部分，依刑法第74條第2
    項第3款之規定命被告為履行，並據此認為被告經此科刑之
    教訓後，已知所警惕而無再犯之虞，只須為刑罰之宣告，即
    足以策其自新，而認以暫不執行為適當，爰併為緩刑2年之
    宣告。被告履行前述調解內容，當然即為履行本判決所命之
    給付，亦併此敘明。
四、適用法律
（一）實體法方面：刑法第74條第1項第1款、第2項第3款。
（二）程序法方面：刑事訴訟法第368條。
本案經檢察官吳忠賢到庭執行職務。
中    華    民    國    97    年    9     月    24    日
                  刑事第三庭    審判長法  官  陳義仲
                                      法  官  宋明中
                                      法  官  蔡勝雄
以上正本證明與原本無異。
如不服本判決，應於收受本判決後十日內向本院提出上訴書狀。
其未敘述上訴理由者並得於提起上訴後十日內向本院補提理由書
狀（均須按他造當事人之人數附繕本）「切勿逕送上級法院」。
                                      書記官  汪姿秀
中    華    民    國    97    年    9     月    24    日
附錄本案論罪科刑法條：
中華民國刑法第276條
（過失致死罪）
因過失致人於死者，處2年以下有期徒刑、拘役或2千元以下罰金
。
從事業務之人，因業務上之過失犯前項之罪者，處5年以下有期
徒刑或拘役，得併科3千元以下罰金。
附表：本院依刑法第七十四條第二項第三款規定，命被告所為之
      事項：
      乙○○應給付吳明月、甲○○、吳崇立、吳宛蓁、吳濘羽
      新臺幣四十萬元。給付方式：自97年9月起至98年4月止，
      於每月20日給付5萬元，如一期未付，視為全部到期。
備註：
  一、依刑法第74條第4項規定，上開本院所命被告給付之內容
      得為民事強制執行名義。
  二、依刑法第75條之1第1項第4款規定 ，被告違反本院所定前
      開主文第二項所示命其所為之事項情節重大，足認原宣告
      之緩刑難收預期效果，而有執行刑罰之必要者，得撤銷緩
      刑之宣告。


司法院資訊處製作；財團法人民間司法改革基金會備份。
